臺灣基隆地方法院刑事判決　　　　　　　 96年度訴字第279號
公　訴　人　臺灣基隆地方法院檢察署檢察官
被　　　告　乙○○
上列被告因違反毒品危害防制條例案件，經檢察官提起公訴（96
年度毒偵字第578 號），被告就被訴事實為有罪之陳述，本院合
議庭裁定由受命法官獨任進行審判，經改依簡式審判程序審理後
判決如下：
    主  文
乙○○施用第一級毒品，累犯，處有期徒刑捌月，扣案之第一級
毒品海洛因（淨重零點零肆公克）併同難以析離之包裝袋壹只，
均沒收銷燬之，扣案之注射針筒壹支，沒收。又施用第二級毒品
，累犯，處有期徒刑伍月，扣案之第二級毒品安非他命（毛重零
點貳公克）併同難以析離之包裝袋壹只，均沒收銷燬之，扣案之
吸食器壹組，沒收。應執行有期徒刑拾壹月，扣案之第一級毒品
海洛因（淨重零點零肆公克）、第二級毒品安非他命（毛重零點
貳公克）併同難以析離之包裝袋貳只，均沒收銷燬之，扣案之注
射針筒壹支及吸食器壹組，均沒收。
    事  實
一、乙○○前因違反麻醉藥品管理條例案件，經本院於民國85年
    5 月28日以85年度訴字第85號判決，判處有期徒刑8 月、5
    年6 月，應執行有期徒刑6 年，嗣因撤回上訴而告確定，其
    於88年8 月20日假釋出監，其後經撤銷假釋執行殘餘刑期2
    年4 月8 日，於92年2 月8 日縮短刑期執行完畢（構成累犯
    ）。其前另因施用第一級、第二級毒品案件，經本院裁定送
    觀察勒戒後，認有繼續施用毒品之傾向，再經本院裁定送強
    制戒治，於90年7 月25日執行期滿，由臺灣基隆地方法院檢
    察署檢察官於90年8 月6 日，以90年度戒毒偵字第60號為不
    起訴處分確定。又因施用第一級、第二級毒品案件，經本院
    於93年5 月27日以93年度訴字第138 號判決，判處有期徒刑
    8 月、6 月，應執行有期徒刑1 年確定。再因施用第一級、
    第二級毒品案件，經本院於94年3 月16日，以94年度訴字第
    70號判決，判處有期徒刑1 年、8 月，應執行有期徒刑1 年
    6 月確定。其於94年1 月28日入監執行後，於96年1 月22日
    假釋出監付保護管束，保護管束結束日為96年5 月18日。
二、詎乙○○猶未戒斷毒癮，復基於施用第一級毒品海洛因之犯
    意，於96年2 月9 日上午某時，在臺北縣瑞芳鎮○○路東泰
    新村26號3 樓家裡，以將第一級毒品海洛因摻水注入注射針
    筒，再施打血管之方式，施用第一級毒品海洛因1 次；另基
    於施用第二級毒品安非他命之犯意，於96年2 月9 日下午某
    時，同在上址住處，以將第二級毒品安非他命置於玻璃球內
    加熱燒烤，再吸食所產生煙霧方式，施用第二級毒品安非他
    命1 次。嗣為警於96年2 月9 日凌晨零時許，在基隆市○○
    路往四腳亭方向之產業道路查獲，並扣得第一級毒品海洛因
    1 包（淨重0.04公克，空包裝袋重0.19公克）、第二級毒品
    安非他命1 包（毛重0.2 公克），及其所有供施用第一級毒
    品海洛因用之注射針筒1 支、供施用第二級毒品安非他命用
    之吸食器1 組。
三、案經基隆市警察局第一分局移送臺灣基隆地方法院檢察署檢
    察官偵查後起訴。
    理  由
壹、程序事項
    本件被告乙○○所犯者非為死刑、無期徒刑、最輕本刑為五
    年以上有期徒刑之罪或高等法院管轄第一審案件，其於準備
    程序進行中，先就被訴事實為有罪之陳述，經告知其簡式審
    判程序之旨，並聽取公訴人、被告之意見後，本院業已依刑
    事訴訟法第273 條之1 第1 項之規定，裁定由受命法官獨任
    以簡式審判程序進行本案之審理。
貳、實體事項
一、上開事實，業據被告於本院審理時坦承在卷，且其為警查獲
    後所採集之尿液經送驗結果，呈可待因、嗎啡、安非他命及
    甲基安非他命之陽性反應，有台灣尖端先進生技醫藥股份有
    限公司濫用藥物檢驗報告1 紙附卷可稽，復有第一級毒品海
    洛因（淨重0.04公克，空包裝袋重0.19公克）、第二級毒品
    安非他命1 包（毛重0.2 公克）、注射針筒1 支及吸食器1
    組扣案可佐。又按毒品危害防制條例係於92年7 月9 日修正
    公布，自93年1 月9 日起施行，其中第20條、第23條將施用
    毒品之刑事處遇程序，區分為「初犯」、「五年內再犯」、
    「五年後再犯」。依其立法理由之說明：「初犯」，經觀察
    、勒戒或強制戒治後，應為不起訴處分或不付審理之裁定；
    經觀察、勒戒或強制戒治執行完畢釋放後，「五年內再犯者
    」，因其再犯率甚高，原實施之觀察、勒戒及強制戒治既已
    無法收其實效，爰依法追訴或裁定交付審理。至於經觀察、
    勒戒或強制戒治執行完畢釋放後，「五年後再犯者」，前所
    實施之觀察、勒戒或強制戒治已足以遮斷其施用毒品之毒癮
    ，為其自新及協助其斷除毒癮，仍適用「初犯」規定，先經
    觀察、勒戒或強制戒治之程序。從而依修正後之規定，僅限
    於「初犯」及「五年後再犯」二種情形，始應先經觀察、勒
    戒或強制戒治程序。倘被告於5 年內已再犯，經依法追訴處
    罰，縱其第三次（或第三次以上）再度施用毒品之時間，在
    初犯經觀察、勒戒或強制戒治執行完畢釋放五年以後，已不
    合於「五年後再犯」之規定，且因已於「五年內再犯」，顯
    見其再犯率甚高，原實施觀察、勒戒或強制戒治，已無法收
    其實效，即應依該條例第10條處罰（最高法院95年度台非字
    第59號、第65號判決意旨及最高法院95年第7 次刑事庭會議
    決定意旨參照）。被告有如事實欄所載，於90年7 月25日強
    制戒治執行期滿，5 年以內，又因施用第一級、第二級毒品
    案件，經本院於93年5 月27日以93年度訴字第138 號判決，
    判處有期徒刑8 月、6 月，應執行有期徒刑1 年確定。再因
    施用第一級、第二級毒品案件，經本院於94年3 月16日，以
    94年度訴字第70號判決，判處有期徒刑1 年、8 月，應執行
    有期徒刑1 年6 月確定，有前引臺灣高等法院被告前案紀錄
    表在卷可稽。被告既曾於「五年內再犯」，且經法院判處罪
    刑確定，竟又於96年2 月9 日，再分別施用第一級毒品海洛
    因及第二級毒品安非他命，為警於96年2 月10日查獲，揆諸
    前揭說明，即非屬毒品危害防制條例第20條第3 項所定「五
    年後再犯」之情形，故檢察官依法逕行起訴本案，於法要無
    不合，附此敘明。
二、論罪科刑：
  (一)查海洛因、安非他命分係毒品危害防制條例第2 條第2 項第
    1 款、第2 款所定之第一級、第二級毒品，被告非法施用第
    一級毒品海洛因、第二級毒品安非他命之行為，係犯毒品危
    害防制條例第10條第1 項、第2 項之施用第一級、第二級毒
    品罪。被告持有第一級毒品海洛因及第二級毒品安非他命之
    低度行為，應為施用第一級、第二級毒品之高度行為所吸收
    ，不另論罪。
  (二)被告所犯上開2罪，犯意各別，行為不同，應予分論併罰。
  (三)又被告前曾受如事實欄所載有期徒刑之執行完畢，此有臺灣
    高等法院被告前案紀錄表附卷可考，其於有期徒刑執行完畢
    後，5 年以內故意再犯本件有期徒刑以上之罪，為累犯，其
    上開所犯2 罪，均應依法加重其刑。
  (四)爰審酌被告犯罪之動機、吸食頻率、曾有施用毒品之前科仍
    不知戒除，惟犯罪後坦承犯行，且所犯之施用毒品犯行乃戕
    害自己身心健康，並未危及他人等一切情狀，分別量處如主
    文所示之刑，並定其應執行之刑。
  (五)扣案之白色粉末1 包內（淨重0.04公克，空包裝袋重0.19公
    克）含有第一級毒品海洛因，有法務部調查局96年3 月12日
    調科壹字第09623020950 號鑑定通知書1 紙附卷可參，又扣
    案之白色結晶體1 包（毛重0.2 公克）內含有第二級毒品安
    非他命，有基隆市警察局第一分局查獲涉嫌毒品危害防制條
    例毒品初步鑑驗報告單1 紙在卷可憑，爰併同難以析離之包
    裝袋2 只，均依毒品危害防制條例第18條第1 項前段宣告沒
    收銷燬之。另被告供稱扣案之注射針筒1 支及吸食器1 個均
    係其所有，分供施用第一級毒品海洛因及第二級毒品安非他
    命之用，爰均依刑法第38條第1 項第2 款之規定沒收。
據上論斷，應依刑事訴訟法第273條之1第1項、第299條第1 項前
段，毒品危害防制條例第10條第1 項、第2 項、第18條第1 項前
段、第23條第2 項，刑法第11條、第47條第1 項、第51條第5 款
、第38條第1 項第2 款，判決如主文。
本案經檢察官甲○○到庭執行職務。
中　　華　　民　　國　　96　　年　　5 　　月　　16　　日
                  刑事第一庭法  官    劉桂金
以上正本證明與原本無異。
如不服本判決應於收受本判決後10日內向本院提出上訴書狀，其
未敘述上訴理由者，並得於提起上訴後10日內向本院補提理由書
狀（均須按他造當事人之人數附繕本。）「切勿逕送上級法院」
中　　華　　民　　國　　96　　年　　5 　　月　　16　　日
                            書記官    鄧順生
附錄論罪法條：
毒品危害防制條例第10條
施用第一級毒品者，處6月以上5年以下有期徒刑。
施用第二級毒品者，處 3 年以下有期徒刑。
